臺灣板橋地方法院民事判決　九十年度訴字第一五三五號
　　原　　　告　　丙○○
　　訴訟代理人　　易定芳律師
　　　　　　　　　戊○○　　　住台北市○○路○段二００號三樓
　　被　　　告　　丁○○　　　住台北縣土城市○○街十六號四樓
　　兼訴訟代理人　甲○○　　　.
　　被　　　告　　乙○○　　　住台北縣板橋市○○街三一巷十九號九樓
　　訴訟代理人　　黃華章律師
右當事人間請求連帶清償借款事件，本院判決如左：
    主    文
被告甲○○、丁○○應連帶給付原告新臺幣伍佰玖拾陸萬捌仟捌佰肆拾壹元及自民國
九十年八月十六日起至清償日止，按週年利率百分之五計算之利息。
原告其餘之訴駁回。
訴訟費用由被告甲○○、丁○○連帶負擔。
本判決第一項訴部分，於原告以新臺幣壹佰玖拾玖萬元為被告甲○○、丁○○供擔保
後，得假執行。
原告其餘假執行之聲請駁回。
    事    實
甲、原告方面：
一、聲明：
（一）被告應連帶給付原告新臺幣（下同）五百九十六萬八千八百四十一元及自起訴
      狀繕本送達最後被告之翌日即民國九十年八月十六日起至清償日止，按週年利
      率百分之五計算之利息。
（二）願供擔保請准宣告假執行。
二、陳述：
（一）緣被告甲○○於八十九年間，以生意週轉為由，陸續持經被告乙○○或被告丁○○背書之客票向原告借錢，共積欠借款六百一十一萬六千一百七十四元，惟
      被告甲○○發生週轉困難，乃於八十九年十二月三十日由被告等人與原告達成
      和解協議，被告甲○○應自九十年二月二十五日起按月分期攤還本金十二萬元
      ，利息每月六萬元，自九十年一月五日按月給付，如有一期未付，視為全部均
      已到期，應一次償還，並邀被告丁○○、乙○○等人任連帶保證人，有和解協
      議書一件可稽。
（二）按被告甲○○攤還十四萬七千三百三十三元後，即未為攤還，避不見面，原告
      乃將被告甲○○欠款憑証之支票提示，均遭存款不足退票，從而，被告丁○○
      、乙○○等二人自應與被告甲○○連帶清償欠款五百九十六萬八千八百四十一
      元予原告。為此，爰依和解協議書提起本件訴訟。
（三）對被告乙○○抗辯所為之陳述：
    1.查被告乙○○除本件連帶保證債務外，對原告尚有三百四十五萬二千一百元之
      連帶保證債務，亦據被告甲○○代理簽署和解協議書，業經原告對之提起訴訟
      ，被告乙○○亦認諾該筆連帶債務，有鈞院九十年度訴字一五三四號民事判決
      可稽。而該案所附之支票背面被告乙○○所為之背書簽名樣式，與本件支票背
      面被告乙○○之簽名樣式，以肉眼觀察比對，應屬相同。惟被告乙○○卻於該
      案承認被告甲○○有代理簽署權利，本件訴訟竟為否認，應不可採。再揆另案
      與本件連帶債務之發生原因，俱屬相同，被告乙○○自應負授權責任，縱被告
      乙○○不負授權責任，亦應負有表見代理責任。
    2.另被告乙○○就被告甲○○以訴外人伯昇電器有限公司（下稱伯昇公司）高榮
      福為發票人並由被告乙○○背書之支票向原告借款乙節，曾在八十九年八月二
      十二日與訴外人伯昇公司負責人高榮福及被告甲○○共同簽具債權協議書，約
      明：「為確保伯昇電器有限公司之權益，乙○○應負責一切債權，實際金額參
      佰肆拾捌萬柒仟肆佰元正」等語。且原告執有訴外人伯昇公司之支票，業獲勝
      訴判決。而該等支票均有被告乙○○之背書，亦均非由被告乙○○所親自背書
      ，被告乙○○亦均表示負責。足見被告乙○○否認是件背書債務，應屬卸責之
      詞，自不足取。
三、證據：提出和解協議書及所附支票等影本一份、起訴狀影本一件、九十年度訴字
    第一五三四號民事判決影本一件、債權協議書影本一件、宣示判決筆錄影本一件
    及支票影本五紙。
乙、被告方面：
一、被告甲○○、丁○○部分：未於最後言詞辯論期日到場，據其以前言詞辯論所為
    之聲明及陳述如左：
（一）聲明：原告之訴及假執行之聲請均駁回。
（二）陳述：對原告請求被告甲○○、丁○○應連帶給付原告五百九十六萬八千八百
      四十一元及遲延利息部分表示同意，但希望能分期清償。
二、被告乙○○部分：
（一）聲明：
    1.原告之訴及假執行之聲請均駁回。
    2.如受不利判決，願供擔保請准免為假執行。
（二）陳述：
    1.原告提出之和解協議書及所附支票背書，其上之簽名，均非被告乙○○所簽，
      而被告甲○○亦供稱係由伊所簽，且未經乙○○之授權等語。從而，被告乙○○既未在和解協議書或支票上簽名，自無所謂連帶保證或背書責任，而被告乙○○自始不知被告甲○○借款及和解協議書之事，亦不知或授權甲○○代為簽
      名之事，且原告亦自認被告乙○○於簽和解協議時並未一起來云云，則原告聲
      稱表見代理云云，殊無所據。
    2.原告提出之訴外人伯昇公司高榮福為發票人並由被告乙○○背書之支票影本五
      紙，業於八十九年八月二十一日，原告與伯昇公司達成和解，並簽有和解協議
      書在案，而原告亦於九十年七月十八日依該和解協議書向鈞院另行提起訴訟，
      是原告既與伯昇公司和解在先，則其所持支票及借款債權之權利已因和解而消
      滅，原告僅能依和解契約上訂明之權利，行使其權利而已，從而，原告依據之
      票據權利及借款債權，已因拋棄而消滅，縱經勝訴，亦無法律上之效力。原告
      以被告乙○○與訴外人伯昇公司之債權協議書，要求負責，並進而認定授權甲○○背書云云，自屬無據。
丙、本院依職權調取本院九十年度訴字第一五三四號民事卷宗。
    理　　由
甲、程序方面：
    被告甲○○、丁○○經合法通知，均未於最後言詞辯論期日到場，核無民事訴訟
    法第三百八十六條所列各款情形，爰依原告之聲請，由其一造辯論而為判決。
乙、得心證之理由：
一、本件原告起訴主張被告甲○○於八十九年間，以生意週轉為由，陸續持經被告乙○○或被告丁○○背書之客票向原告借錢，共積欠借款六百一十一萬六千一百七
    十四元，惟被告甲○○發生週轉困難，乃於八十九年十二月三十日由被告等人與
    原告達成和解協議，被告甲○○應自九十年二月二十五日起按月分期攤還本金十
    二萬元，利息每月六萬元，自九十年一月五日按月給付，如有一期未付，視為全
    部均已到期，應一次償還，並邀被告丁○○、被告乙○○任連帶保證人，詎被告
    甲○○償還十四萬七千三百三十三元後，即未為攤還，避不見面，嗣原告將支票
    提示後均遭存款不足退票，是被告丁○○、被告乙○○自應與被告甲○○連帶清
    償欠款五百九十六萬八千八百四十一元予原告，爰依和解協議書提起本件訴訟等
    語。被告甲○○、丁○○固不否認應連帶清償原告五百九十六萬八千八百四十一
    元及遲延利息，惟辯稱：希望能分期清償等語。被告乙○○則以：被告乙○○既
    未在和解協議書或支票上簽名，自無所謂連帶保證或背書等責任，且被告乙○○
    自始不知被告甲○○向原告借款及簽署和解書之事，亦未授權被告甲○○代為簽
    名等語資為抗辯。
二、原告主張之上開事實，固據提出和解協議書影本一份為憑，並經被告甲○○、丁○○自認渠二人應連帶給付原告五百九十六萬八千八百四十一元及遲延利息（見
    九十年十月五日言詞辯論筆錄），是原告主張被告甲○○、丁○○應負連帶清償
    之責任等事實應堪信為真實。惟被告乙○○則否認在系爭和解協議書及所附之支
    票上簽名，並否認有授權甲○○代為簽名等情。是本件應審究者為被告乙○○是
    否應負連帶清償之責任？茲分述如下：
（一）系爭和解協議書及所附支票之背書上被告乙○○之簽名，均係被告甲○○所為
      等情，業據兩造所不爭執，並經本院當庭命被告甲○○書寫「乙○○」三字十
      五次，經核與前開和解協議書上及所附支票背書之字跡均相符，自應信為真實
      。雖原告主張：被告乙○○除本件連帶保證債務外，對原告尚有三百四十五萬
      二千一百元之連帶保證債務，亦係被告甲○○代理簽署和解協議書，並經原告
      對之提起訴訟，被告乙○○於該案中亦認諾該筆連帶債務，且被告甲○○亦曾
      持訴外人伯昇公司高榮福為發票人並由被告乙○○背書之支票向原告借款，被
      告乙○○則於八十九年八月二十二日與訴外人伯昇公司負責人高榮福及被告甲○○共同簽具債權協議書表示對於債權願意負責，是被告乙○○自應負授權責
      任或表見代理責任云云，並據其提出起訴狀影本一件、九十年度訴字第一五三
      四號民事判決影本一件、債權協議書影本一件、宣示判決筆錄影本一件及支票
      影本五紙為證。惟查，縱依原告提出之九十年度訴字第一五三四號民事判決內
      所載，被告乙○○於前開原告另案起訴請求被告等連帶清償借款事件中認諾該
      件連帶債務，惟該案件中原告所據以為請求之和解協議書既與本件之和解協議
      書不同，且二者亦非於同一時間所簽署，應係屬不同之二筆債權債務關係，是
      尚難以被告乙○○認諾另案之連帶債務即認其有授權被告甲○○簽署本件和解
      協議書之事實。再者，被告甲○○亦否認被告乙○○曾經授權被告甲○○於支
      票上背書及簽署和解協議書，並陳稱：被告乙○○並不知道伊向原告借此部分
      款項之事等語，再參以原告自承：簽立和解協議書時，本來有要求被告乙○○
      一起來，但被告甲○○說要由他代簽等語，是原告既無法舉證證明被告乙○○
      曾經授權被告甲○○代簽支票背書及和解協議書，自難遽以認定被告乙○○有
      授與被告甲○○代理權之事實。
（二）又按由自己之行為表示以代理權授與他人，或知他人表示為其代理人而不為反
      對之表示者，對於第三人應負授權人之責任，民法第一百六十九條前段定有明
      文。惟必須本人有表見之事實，足使第三人信該他人有代理權之情形存在，始
      足當之（最高法院八十一年台上字第九五五號判決參照）。且如於法律行為成
      立後始知其情事而未為反對之表示，對業已成立之法律行為已不生影響，自難
      令負表見代理人之責任（最高法院八十四年台上字第二二二二號判決參照）。
      經查，被告乙○○固不否認曾於八十九年八月二十二日與訴外人伯昇公司負責
      人高榮福及被告甲○○共同簽具債權協議書，並約明為保障伯昇公司高榮福之
      權益願意負責一切債權，此有原告提出之債權協議書影本一件可參，惟觀諸該
      債權協議書，其上載明該筆債權額為三百四十八萬七千四百元，顯與本件和解
      協議書之債權債務無涉，且被告乙○○係就前開伯昇公司高榮福為發票人之支
      票所生之債權債務關係與債權協議書相對人即伯昇公司負責人高榮福達成協議
      ，難謂被告乙○○因此而對原告就簽署本件和解協議書有何表見事實之存在。
      再者，原告係於九十年七月十六日提起前開九十年度訴字一五三四號之民事訴
      訟，此經本院調閱該卷查明屬實，而本件和解協議書係於八十九年十二月三十
      日簽署成立，故縱認被告乙○○於前開案件審理時即已得知本件之和解協議書
      之存在，卻仍為認諾而未表示反對之意思，惟依照前揭說明，被告乙○○之認
      諾行為，係在被告甲○○與原告簽署本件和解協議書之後，依照前揭說明，此
      對業已成立之法律行為即被告甲○○無權代理之行為已不生影響，自難令被告
      乙○○負表見代理之責任。
（三）綜上所述，原告既未能舉證證明被告乙○○有授權被告甲○○簽署本件和解協
      議書及有何表見代理之事實，則被告乙○○自無庸負連帶清償之責任。
三、從而，原告依和解協議書請求被告甲○○、丁○○連帶給付五百九十六萬八千八
    百四十一元及自起訴狀繕本送達最後被告之翌日即九十年八月十六日起至清償日
    止，按週年利率百分之五計算之遲延利息，為有理由，應予准許；逾此部分之請
    求，則屬無據，應予駁回。
四、原告陳明願供擔保，聲請宣告假執行，核其勝訴部分並無不合，爰酌定相當擔保
    金准許之；至原告敗訴部分，假執行之聲請，已失所附麗，應予駁回。
五、本件事證已臻明確，兩造其餘主張陳述及證據，於判決結果尚不生影響，遂毋庸
    一一論列，併此敘明。
六、結論：本件原告之訴，為有一部有理由，一部無理由，依民事訴訟法第三百八十
    五條第一項前段、第七十九條但書、第八十五條第二項、第三百九十條第二項，
    判決如主文。
中　　　華　　　民　　　國　　九十一　　年　　　一　　　月　　二十三　　日
                                  臺灣板橋地方法院民事第二庭
~B法　官　崔玲琦
右為正本係照原本作成。
如對本判決上訴，須於判決送達後二十日內向本院提出上訴狀。
中　　　華　　　民　　　國　　九十一　　年　　　一　　　月　　二十三　　日
~B書記官　陳倨篁
